【裁判字號】    97,台上,1020
【裁判日期】    970313
【裁判案由】    貪污等罪
【裁判全文】
最高法院刑事判決            九十七年度台上字第一０二０號
上  訴  人  台灣高等法院高雄分院檢察署檢察官
被      告  甲○○
            鴻林工程有限公司
兼上列一人
代  表  人  丁○○  男民國○○年○月○○日生
                    身分證統一編號：Ｚ000000000
                    住高雄市○○區○○街20巷8號
被      告  乙○○  男民國○○年○月○○日生
                    身分證統一編號：Ｚ000000000
                    住高雄市○○區○○街8號11樓之2
            成毫股份有限公司
                    設台灣省屏東縣林邊鄉○○路32之1號
兼上列一人
代  表  人  丙○○  男民國○○年○月○○日生
                    身分證統一編號：Ｚ000000000
                    住台灣省屏東縣林邊鄉○○路32之1號
上列上訴人因被告等貪污等罪案件，不服台灣高等法院高雄分院
中華民國九十六年二月九日第二審判決（九十五年度上訴字第一
九三五號，起訴案號：台灣高雄地方法院檢察署八十九年度偵字
第二三三二八、二六０００、二七九四六號，九十年度偵字第一
三二五一、一五八三０、一九０四二號，九十年度偵緝字第一八
二號），提起上訴，本院判決如下：
    主  文
原判決關於甲○○、丁○○、乙○○、丙○○部分撤銷，發回台
灣高等法院高雄分院。
其他上訴駁回。
    理  由
一、發回部分（即被告甲○○、丁○○、乙○○、丙○○部分）
    ：
本件原判決維持第一審關於諭知被告甲○○、丁○○、乙○○、
丙○○無罪部分之判決，駁回檢察官在第二審關於此部分之上訴
；固非無見。
惟查：(一)、審理事實之法院，對於案內與待證事實有重要關係，
而屬依法應予調查之證據，如未依法調查或雖已調查而未調查明
白，即與證據未經調查無異，如率行判決，其判決當然為違背法
令。又證據之證明力，固屬於法院判斷之自由，但不得違背經驗
法則，如其判斷仍存有疑竇，則在應予調查之證據究明釐清前，
尚難遽採為被告有利或不利之認定。原判決既謂按照「林園工業
區隔離綠帶植栽綠化工程」（下稱綠化工程）設計圖其中之北區
隔離綠帶土方斷面圖說明，需自外購買六千一百零四立方公尺之
砂質土壤填入等情。如果無訛，甲○○又稱工程合約編列每立方
公尺土方新台幣（下同）一百三十八元（見調查站偵訊卷第六頁
正面），茍其知悉得標之曜鴻營造有限公司違約將該綠化工程之
北區土方工程轉包給借用益利營造有限公司名義之乙○○，另將
全區植栽工程轉包給被告成毫股分有限公司（下稱成毫公司）負
責人丙○○，卻任由乙○○整地三日後，由丙○○以每立方公尺
十五元（見警卷第二十一頁）極低價購入之「矽酸鈣爐渣」冒充
「砂質土壤」填入，能否謂甲○○無圖其他私人不法利益之犯意
？又承包商對前開施作部分之工程，倘已領得部分工程款，能否
認尚未因而獲得利益？攸關甲○○是否成立圖利罪之認定，原審
未予調查釐清，遽認甲○○不成立圖利罪，其調查猶有未盡。(二)
、被告等行為時（民國九十年十月二十四日修正前）廢棄物清理
法第十三條在規範事業廢棄物之清除、處理方式，其第一項第三
款之委託清除、處理第一目規定：委託經主管機關許可核備清除
、處理該類廢棄物之公、民營廢棄物清除、處理機構清除、處理
。若事業機構委託未經主管機關許可核備清除、處理該類廢棄物
之他機構處理，自係該法第二十二條第一項所謂違反第十三條第
一項之規定，且屬第二十二條第二項第二款所稱事業機構未依本
法規定之方式貯存、清除、處理廢棄物，應就其結果分別是否因
而致人於死、致重傷、致危害人體健康或致污染環境，依同法第
二十二條第一項（現行法第四十五條第一項）或第二項第二款（
現行法第四十六條第一項第二款）規定處罰。證人胡俊永於警詢
時稱：東二區鑫亨工程有限公司（下稱鑫亨公司）有載運非工程
現地拆除之建築廢棄物回填情形，回填數量約七、八千立方公尺
，來源係高雄港三十七號碼頭倉庫拆除之建築廢棄物等語（見九
十年度偵字第一五八三０號偵查卷第二五頁背面）。原判決既認
丁○○為被告鴻林工程有限公司（下稱鴻林公司）負責人，知鴻
林公司向經濟部加工出口區管理處高雄分處承攬高雄地區倉儲轉
運專區中島擴區○○○○○路改道工程，所拆除高雄港三十七號
碼頭之倉庫及附屬建築物所產生之建築廢棄物，依約應委託合法
之廢棄物清除、處理機構，運至經高雄市政府環境保護局核准之
南星計畫區處理（見原判決第十、十一頁），卻委由未領得廢棄
物清除、處理許可證之鑫亨公司侯英良（該公司負責人）清除載
運至前開綠化工程東區之漁塭地回填，經檢察事務官會同相關人
員至回填之現場開挖履勘結果，發現綠化工程東區夾雜大量明顯
廢棄物，並有異味等情。如果無訛，該廢棄物是否已污染環境？
與丁○○委由鑫亨公司侯英良清除回填前開建築廢棄物有無因果
關係？攸關丁○○等有無違反廢棄物清理法犯行之認定，而與公
平正義之維護有重大關係，原審未詳加調查釐清，論述明白，遽
認丁○○被訴違反廢棄物清理法之犯罪不能證明，其調查嫌有未
盡，並有理由不備之違法。(三)、事業機構產生之固體廢棄物於溶
液狀態下氫離子濃度指數（PH值）大於或等於一二．五，或小於
或等於二．０者，依被告等行為時行政院環境保護署（下稱環保
署）訂定之有害事業廢棄物認定標準第三條第二款第二目規定屬
有害事業廢棄物種類中之腐蝕性事業廢棄物。脫硫渣原係一般事
業廢棄物，經中國鋼鐵股份有限公司於八十八年六月二十八日依
法登記為公司產品，而成非屬廢棄物清理法所規範之「事業廢棄
物」，固有環保署八十八年十月十一日環署字第００六四０九一
號函在卷可稽（見一審卷(一)第二五九頁）。然是否即可任意購買
脫硫渣或尚未製造完成之矽酸鈣爐渣半成品使用，而不受廢棄物
管理法規範，尚待釐清。原判決既認台協化學股份有限公司（下
稱台協公司）以脫硫渣製成矽酸鈣爐渣，而丙○○向台協公司購
買矽酸鈣爐渣半成品運至前開綠化工程北區回填，經檢察事務官
於八十九年十月二十日會同相關人員至前開工程北區勘驗，分為
三小區，共開挖八個點，其中在第二小區開挖時，現場瀰漫一股
異味，挖出之土壤帶有灰褐色之物質，當場檢測四個點所滲出之
地下水PH值，第四點高達12.62 ，當日環保署人員在現場採集二
個樣品送檢測結果，其中橙色粉狀樣品PH值為8.6 ，總鋅含量高
達163mg/L ，超過標準值25mg/L甚多，另灰色粉狀有臭味之樣品
，PH值為12.6等情。如果無訛，該PH值為12.6之灰色粉狀物，是
否回填矽酸鈣爐渣半成品之一部分？抽驗出PH值高達12.6之地下
水，是否遭丙○○回填之所謂矽酸鈣爐渣半成品所污染？若然，
檢察官起訴丙○○運送回填之所謂「矽酸鈣爐渣」能否謂非有毒
之事業廢棄物而不受廢棄物清理法之規範？乙○○、甲○○是否
知情而有犯意聯絡？攸關丙○○、乙○○、甲○○是否有違反廢
棄物清理法犯行之認定，而與公平正義之維護有重大關係。原判
決未詳加調查勾稽，論述明白，遽認檢察事務官取樣檢測之結果
，不能證明係矽酸鈣爐渣所造成，不得採為不利丙○○等人之證
據，尚嫌速斷，並有理由不備之可議。檢察官上訴意旨指摘原判
決關於甲○○、丁○○、乙○○、丙○○部分不當，非無理由，
應認有撤銷原審此部分判決發回更審之原因。
二、駁回部分（即鴻林公司、成毫公司部分）：
按刑事訴訟法第三百七十六條所列各罪之案件，經第二審判決者
，不得上訴於第三審法院，為該法條所明定。公訴意旨另指鴻林
公司、成毫公司之負責人丁○○、丙○○因執行業務分別犯廢棄
物清理法（修正後）第四十六條第一項第四款、同條項第二款之
罪，該二公司應依同法第四十七條分別科以各該條之罰金刑部分
，均屬刑事訴訟法第三百七十六條第一款之案件。依上開說明，
既經第二審維持第一審無罪之判決，自不得上訴於第三審法院，
檢察官猶一併對此二部分提起上訴，為法所不許，均應予駁回。
據上論結，應依刑事訴訟法第三百九十七條、第四百零一條、第
三百九十五條前段，判決如主文。
中    華    民    國  九十七  年    三    月   十三   日
                      最高法院刑事第十庭
                          審判長法官  洪  文  章
                                法官  王  居  財
                                法官  郭  毓  洲
                                法官  黃  梅  月
                                法官  邱  同  印
      本件正本證明與原本無異
                                      書  記  官
中    華    民    國  九十七  年    三    月   十八   日
                                                      Ｋ


司法院資訊處製作；財團法人民間司法改革基金會備份。
